臺灣臺南地方法院刑事判決　　　　　　　　　　　　　九十三年度易字第五三一號
　　公　訴　人　臺灣臺南地方法院檢察署檢察官
　　被　　　告　甲○○
右列被告因傷害案件，經檢察官提起公訴 (九十二年度偵續字第一００號)，本院判
決如左：
    主  文
甲○○傷害人之身體，處有期徒刑參月，如易科罰金，以參佰元折算壹日。
    事  實
一、甲○○係乙○○（另案經判處有期徒刑十年六月確定）之子，乙○○獲悉其妻丙○○○與郭耀勳有不正當之男女交往關係，於民國九十二年一月二十三日凌晨零
    時許，透過電話邀郭耀勳前往臺南縣仁德鄉○○○街十二巷十五弄八號乙○○住
    處附近之停車場會面，雙方針對前述感情糾紛進行談判。屆時，郭耀勳未到，乙○○先行返回家中。於同日零時五十分許，郭耀勳竟找到乙○○家裡，乙○○不
    願此種事在家裡張揚，讓其小孩知悉，便邀郭耀勳再至前開停車場針對前述感情
    糾紛進行談判，乙○○並自客廳中持一把水果刀隨身攜帶。至停車場時，郭耀勳
    向乙○○說要帶丙○○○回去向其太太解釋，二人一言不合，隨即發生嚴重口角
    ，乙○○難忍郭耀勳與其妻丙○○○間有不正常之男女關係，又無視其存在，便
    出手毆打郭耀勳，二人並進而互毆。乙○○一時憤恨難消，竟基於殺人之犯意，
    手持預先準備之水果刀一把，無視在場丙○○○之勸阻，以正、反握刀柄，由上
    而下方式，朝郭耀勳胸部、背部、腰部、腳部等處猛刺四刀。在乙○○未持刀刺
    殺郭耀勳時，甲○○於家中聽聞爭吵聲，遂左手持其家所有之鋤頭柄、右手持其
    家所有之鋁製中空掃把柄衝出家門，未發現任何人，而於此時，乙○○已持刀朝
    郭耀勳刺殺，郭耀勳朝甲○○方向跑過來，甲○○不知郭耀勳已身受嚴重刀傷，
    ，竟基於傷害人身體之犯意，以其手持之鋁製掃把柄毆擊郭耀勳之頭部及胸部各
    一下，致郭耀勳頭部左後枕部受有皮下出血二乘一‧五公分之傷害，右胸近中央
    處受有相距一公分之中空瘀痕四乘二公分之傷害。郭耀勳再受毆打後，逃至臺南
    縣仁德鄉○○路○段一０八三號屋內，因其受有乙○○之刀刺傷四處：為刺傷
    位於距腳跟高一０五公分，左四公分，四點鐘向十點鐘方向之傷口，表面傷口四
    乘一‧二公分，合起來四‧三公分。刀徑向右略為朝下於皮下行走七公分。為
    位於高九十八公分，左一二‧五公分，表面傷口四乘０‧八公分，合起四公分，
    十一點鐘向五點鐘方向之刺傷，刀徑向右向下深八公分。為位於左背腰部高一
    一四公分，左七公分，三‧五乘０‧五公分，九點鐘向三點鐘方向之刺傷，刀徑
    由高一０四公分之第六、第七肋間形成三‧二乘０‧五公分之穿通口進入肋膜腔
    。為位於左背腰側高一０九公分、左十四公分，九點鐘向三點鐘方向之刺傷表
    面傷口三‧五乘０‧五公分，刀徑由高一００公分處切過第八肋骨形成三‧五乘
    ０‧八公分之穿通口進入肋膜腔，於左肺下葉形成二‧八公分之穿透傷，經過橫
    隔膜形成二‧八公分之穿透傷，最後終止於食道和胃交界下二‧五公分處形成０
    ‧七公分之穿通口進入胃，形成大出血不支倒在上開屋內。經民眾黃金樹向警報
    案，乙○○、甲○○對據報前來尚不知何人為犯罪人之警察自首，郭耀勳經救護
    車送臺南市立醫院再轉送成大醫院急救，惟仍於九十二年一月二十三日凌晨四時
    十五分許因銳器穿刺傷，低容積性休克急救無效不治死亡。
二、案經郭耀勳配偶丁○○訴請臺灣臺南地方法院檢察署檢察官偵查起訴。
    理  由
一、訊據被告甲○○矢口否認有對被害人郭耀勳頭部及胸部為傷害行為，辯稱：其有
    拿鋤頭柄出去，但沒有拿鋤頭柄打郭耀勳，其只有用鋁製的掃把柄打郭耀勳背部
    一下云云。經查：
  (1)被告甲○○於九十二年一月二十三日之案發當日凌晨二時二十分至凌晨四時十五
    分之第一次警詢時，已明確供稱其右手的傷是其打當事者（即被害人郭耀勳）時
    ，被搶過去時受傷的。又稱警方在現場所拾獲鋤頭柄是其家所有，在現場其是左
    手持鋤頭柄，右手持鐵管（被告甲○○於本院審理時更正稱係鋁製之掃把柄）。
    並稱：「當事者到達我家時我並不知道，當時我正在家中的一樓與二樓之間，隱
    隱約約聲音很大，有聽見當事者要將我媽媽帶走向其（筆錄誤載為齊）太太說明
    ，然後又突然的安靜下來，然後聽到一聲很大的聲音，我就從我家一樓與二樓之
    間衝出去，並且持鐵管衝出去，並未看見任何人，然後就前往對面停車場，看見
    我父親及母親及該名男子等三人，並且見到我媽媽正在拉我爸爸，我父親與當事
    者正在吵架，當事者是背著我爸爸及媽媽往我的方向一直靠過來，於是我就右手
    持鐵管兇器，往他的頭部打下去，就聽見當事者罵三字經，然後又朝他的胸部繼
    續打下去」等語。參以其於本院九十三年九月二十三日審理時，稱其沒有拿鐵
    管，是拿鋁製的掃把柄打郭耀勳；被告甲○○之父親乙○○於九十二年一月二
    十三日之案發當日凌晨二時十分至凌晨三時五十之警詢時稱其有發現甲○○手裏
    拿著一支「鋁製掃把柄」，是否有拿該掃把柄打郭耀勳，其不知道等語；被告
    甲○○之母親即證人丙○○○於本院九十三年十一月二日審理時，證稱其當時只
    看到其兒子甲○○拿鋁柄要打郭耀勳，但有無打到，其不知道等語，足認被告甲○○當時用以毆打郭耀勳之物體是鋁製的掃把柄，而非鐵管，其於警詢時稱鐵管
    ，僅是因鋁製掃把柄是金屬製品而方便稱呼而已，尚不影響其於警詢所述內容之
    真實。
  (2)被害人郭耀勳死後經法務部法醫研究所解剖鑑定結果，除有銳器傷：為刺傷位
    於距腳跟高一０五公分，左四公分，四點鐘向十點鐘方向之傷口，表面傷口四乘
    一‧二公分，合起來四‧三公分。刀徑向右略為朝下於皮下行走七公分。為位
    於高九十八公分，左一二‧五公分，表面傷口四乘０‧八公分，合起四公分，十
    一點鐘向五點鐘方向之刺傷，刀徑向右向下深八公分。為位於左背腰部高一一
    四公分，左七公分，三‧五乘０‧五公分，九點鐘向三點鐘方向之刺傷，刀徑由
    高一０四公分之第六、第七肋間形成三‧二乘０‧五公分之穿通口進入肋膜腔。
    為位於左背腰側高一０九公分、左十四公分，九點鐘向三點鐘方向之刺傷表面
    傷口三‧五乘０‧五公分，刀徑由高一００公分處切過第八肋骨形成三‧五乘０
    ‧八公分之穿通口進入肋膜腔，於左肺下葉形成二‧八公分之穿透傷，經過橫隔
    膜形成二‧八公分之穿透傷，最後終止於食道和胃交界下二‧五公分處形成０‧
    七公分之穿通口進入胃，計四處外，其頭部左後枕部有皮下出血二乘一‧五公分
    之傷害、右胸近中央處受有相距一公分之中空瘀痕四乘二公分之傷害、右上臂背
    側痕痕伴隨腫脹十一乘六公分之傷害，造成死者死亡應為銳器刺傷形成大出血死
    亡，有法務部法醫研究所鑑定書（九二）法醫所醫鑑字第０一四一號影本一份附
    卷可證。而其中之郭耀勳頭部左後枕部有皮下出血二乘一‧五公分之傷害及右胸
    近中央處受有相距一公分之中空瘀痕四乘二公分之傷害部位，與被告甲○○於上
    開警詢時所供完全相符，且郭耀勳右胸之傷害係中空瘀痕，此種傷害並非實心之
    鋤頭柄可以造成。而乙○○於九十二年一月二十三日十五時二十八分在檢察官偵
    查中亦供稱甲○○拿一跟掃把的鋁管打死者的背部，好像打在背部或頸部附近等
    語，其中所稱之【頸部附近】之正確位置，顯然即是郭耀勳頭部左後枕部。再者
    ，被告甲○○係於九十二年一月二十三日之案發當日凌晨二時二十分至凌晨四時
    十五分之第一次警詢時，即已明確供稱其有以鐵管（即鋁製的掃把柄）毆打郭耀
    勳，而上開鑑定解剖日是在九十二年一月二十三日，鑑定報告是在九十二年四月
    十五日完成，有上開鑑定書可稽，警詢筆錄應非造假，其內容堪信真實。是被告
    甲○○有打郭耀勳頭部及右胸，並造成傷害，應可認定。
  (3)證人乙○○於本院九十三年十一月二日審理時，證稱其以水果刀刺被害人郭耀勳
    後，郭耀勳爬起來時要拔起插在他身上的水果刀，其拿掉在地上之鋤頭柄朝其正
    面左前胸部打云云。惟查，郭耀勳之左前胸部並未受棍棒傷，且乙○○在九十二
    年一月二十三日警詢時及於九十二年一月二十三日十五時二十八分在檢察官偵查
    中均並未稱其有拿鋤頭柄或其他棍棒毆打郭耀勳；至九十二年一月二十四日，郭
    耀勳之屍體初步解剖鑑定後，於檢察官偵查中，乙○○始稱郭耀勳爬起來要逃跑
    時，其有拿鋤頭柄打郭耀勳之頭部和身體，至於打身體的那一部分，其不確定等
    語；於九十二年六月九日檢察官偵查中亦稱：「當時我是先用刀子刺他，後來我
    兒子出來，是我太太拉住我兒子，我兒子當時帶出來二根棍子，我兒子被我太太
    拉住，我撿起我兒子掉落地上的鋤頭柄，當時精神狀況不佳，只知道我當時向死
    者身上重重的揮下去，不確定打到那個地方等語。查被害人郭耀勳之身體傷害，
    能與乙○○所稱之「以鋤頭柄重重的揮下去」所造成之傷害相符，且非掃把鋁柄
    能造成之傷害部分，惟有郭耀勳右上臂背側之【痕痕伴隨腫脹十一乘六公分之傷
    害】能相吻合，是證人乙○○於本院上開所述之證言，與事實不符，自不足資為
    對被告甲○○有利之證據。
  (4)綜上所述，被告甲○○上開所辯，殊不足採信。事證明確，被告甲○○之犯行，
    洵堪認定。
二、核被告甲○○所為，係犯刑法第二百七十七條第一項之傷害罪。又被告甲○○於
    犯後在有偵查權之公務員或機關發覺前，即向前來處理之警員自承毆打傷害郭耀
    勳之犯罪事實，並前往警局接受偵訊，有警訊筆錄可稽，並於偵、審中到庭接受
    偵訊及審理，而接受法律上之裁判，合乎自首之要件，應依刑法第六十二條前段
    規定，減輕其刑。審酌被告甲○○之品行、智識程度、生活狀況、犯罪之動機、
    目的、手段、所生之危害及事後尚未與告訴人丁○○成立民事和解等一切情狀，
    量處如主文所示之刑，以示懲儆。鋁製掃把柄係被告甲○○之父母所有，並非被
    告甲○○所有，且於事後丟棄不知去向，自不得宣告沒收。
據上論斷，應依刑事訴訟法第二百九十九條第一項前段，刑法第二百七十七條第一項
、第六十二條前段、第四十一條第一項前段，罰金罰鍰提高標準條例第一條前段、第
二條，判決如主文。
本案經檢察官戊○○到庭執行職務
中      華      民      國      九十三      年    十一    月    十八    日
                                  臺灣臺南地方法院刑事第六庭
                                      審判長法  官  陳忠鎣
                                            法  官  鍾邦久
                                            法  官  林勝利
右正本證明與原本無異
如不服本判決應於送達後十日內向本院提出上訴狀（應附繕本）。
                                        書  記  官  陳怡吟
中      華      民      國      九十三      年    十一    月    十八    日
附錄本案論罪科刑法條：
刑法第二百七十七條第一項
傷害人之身體或健康者，處三年以下有期徒刑、拘役或一千元以下罰金。
